【裁判字號】    92,訴,671
【裁判日期】    920501
【裁判案由】    偽造文書等
【裁判全文】
臺灣高雄地方法院刑事判決                          九十二年度訴字第六七一號
    公  訴  人  臺灣高雄地方法院檢察署檢察官
    被      告  甲○○
右列被告因偽造文書等案件，經檢察官提起公訴（九十一年度偵字第一六七二五號）
，本院判決如左：
    主  文
甲○○行使偽造私文書，足以生損害於他人，處有期徒刑伍月，如易科罰金，以參佰
元折算壹日。照片壹張及偽造「乙○○」之簽名壹枚均沒收。
被訴收受贓物部分無罪。
    事  實
一、甲○○與姓名年籍不詳綽號「阿強」之成年男子基於共同犯意聯絡，於民國九十
    一年二、三月間，由甲○○於高雄市○○○路某家電動玩具店內以新台幣（下同
    ）六千元之代價，先交付自己照片予「阿強」，由「阿強」將甲○○照片換貼在
    其以不正當管道取得之乙○○身分證上加以變造後，於同年月間某日在上開電動
    玩具店交由甲○○使用，足生損害於乙○○。嗣甲○○取得上開變造乙○○之身
    分證後，於九十一年四月一日，持該變造身分證，假冒乙○○名義，向孫政美承
    租高雄市○○○路二百零六號四樓之二房屋而行使，並因而偽造房屋租賃契約書
    ，且於該契約書之承租人欄處偽簽乙○○之署名一枚，並持之行使，足生損害於
    乙○○及孫政美。嗣同年五月二十四日十一時許，甲○○在上開租屋處，遭警緝
    捕時企圖逃逸，而在現場遺留上開變造身分證，因而為警偵知上情。
二、案經高雄市政府警察局移送臺灣高雄地方法院檢察署檢察官偵查起訴。
    理  由
甲、有罪部分：
一、右揭犯罪事實，業據被告甲○○於警偵訊及本院審理時坦承不諱，且經證人乙○
    ○到庭證述：一年多前因騎機車時不慎遺失身分證，扣案之身分證除照片外，確
    實係伊所遺失之身分證等語屬實（詳本院卷第三五頁），核與本院函查證人乙○
    ○於身分證遺失後於九十一年二月十五日申請補發等情相符，有南投縣魚池鄉戶
    政事務所九十二年三月二十一日魚戶字第○九二○○○○五二八號函附補領國民
    身分證申請書在卷可稽（詳本院卷第二四、二五頁）；復經證人孫政美於警、偵
    訊時證述：係被告於九十一年四月一日持「乙○○」之身分證向伊承租高雄市○
    ○○路二百零六號四樓之二之房屋等屬確實（詳警卷第七頁、偵卷第四五頁背面
），且有其提出之房屋租賃契約書一份在卷足憑（詳警卷第九至一二頁），另有
    扣案之變造身分證一紙附卷可資憑據（置於警卷第一二及一三頁間），足認被告
    之自白與事實相符，堪以採信。本件事證明確，被告之犯行，洵堪認定。
二、按國民身分證係證明身分之特種文書，而房屋租賃契約書則為表彰租賃雙方私法
    上權利義務之文書，屬私文書。被告變造國民身分證後復持以行使，又其偽造房
    屋租賃契約書而行使，核其所為，係犯刑法第二百十六條、第二百十二條、第二
    百十條之行使變造國民身分證、行使偽造私文書等罪，應依同法第二百十二條、
    第二百十條之規定處斷。被告就前開變造身分證之部分，與姓名年籍不詳綽號「
    阿強」之成年男子間，有犯意聯絡及行為分擔，應論以共同正犯。其變造國民身
    分證之低度行為，應為行使之高度行為吸收，不另論罪。又被告偽簽「乙○○」
    署名，用以偽造私文書（房屋租賃契約書），嗣復持之行使，其偽造署名之行為
    係偽造私文書之部分行為，而偽造私文書之低度行為復為行使之高度行為所吸收
    ，皆不另論罪。再被告行使變造國民身分證及行使偽造私文書二罪間，有方法結
    果之牽連關係，依刑法第五十五條之規定，應從重之行使偽造私文書罪處斷。公
    訴意旨認二罪應依連續犯論處，尚有未洽，併此指明。爰審酌被告年富力強，不
    思正當作人，竟先變造身分證後持以行使，復偽簽他人署名據以偽造私文書後行
    使，行為殊不足取，且其已有施用毒品經觀察、勒戒及強制戒治之前科，素行難
    認良好，有臺灣高等法院被告全國前案紀錄表在卷可稽，惟念其犯後坦承犯行及
    犯罪所生損害非鉅等一切情狀，量處如主文所示之刑，併諭知易科罰金之折算標
    準，以資警惕。扣案之變造身分證一紙（置於警卷第一二及一三頁間），係案外
    人乙○○所有，與刑法三十八條沒收之規定有違，自不得宣告沒收，惟該紙變造
    身分證上所黏貼被告之照片一幀，則為被告所有，且係供犯罪所用之物，應依同
    條第一項第二款之規定諭知沒收。另卷附偽造之房屋租賃契約書乃係出租人孫政
    美提出，自屬孫政美所有，不得依前開規定沒收，惟該契約書末頁承租人欄項下
    由被告偽簽「乙○○」之署名一枚，自應依刑法二百十九條之規定宣告沒收，至
    於被告於該契約書首頁表明房屋租賃事件項下所填寫「乙○○」之姓名，僅係在
    識別承租該屋之使用人為何人而已，並不具有表示本人簽名之意思，尚不生偽造
    署押之問題（參最高法院八十三年度台上字第八四四號判決意旨），自亦不得宣
    告沒收，併此敘明。
乙、無罪部分：
一、公訴意旨另以：被告甲○○於不詳時地，明知綽號「小傑」不詳年籍男子所交付
    序號為000000000000000號行動電話（係案外人黃素珍於九十一年五月十六日在
    高雄市○○區○○街一百七十七巷口，遭兩名姓名年籍不詳之男子搶奪之物品）
    係來路不明之贓物，仍予以收受使用，嗣經警依被告甲○○撥打該支行動電話之
    紀錄而循線查獲，因認被告甲○○涉有收受贓物罪嫌等語。
二、按犯罪事實應依證據認定之，無證據不得推定其犯罪事實；又不能證明被告犯罪
    ，應諭知無罪之判決。刑事訴訟法第一百五十四條及第三百零一條分別定有明文
    。次按刑事訴訟法上所謂認定犯罪事實之證據，係指足以認定被告確有犯罪行為
    之積極證據而言，如未能發現相當證據或證據不足以證明，自不能以推測或擬制
    之方法，以為裁判基礎，最高法院二十九年度上字第三一０五號及四十年度台上
    字第八六號分別著有判例；而認定不利於被告之事實，須依積極證據，苟積極證
    據不足為不利被告之認定時，即應為有利於被告之認定，更不必有何有利之證據
    ，亦有最高法院三十年度上字第八一六號判例可資參照。若證據資料在經驗科學
    上或論理法則上尚有對被告較為有利之存疑，而無從依其他客觀方法排除此項合
    理之可疑，即不得以此資料作為斷罪之基礎，且刑事訴訟制度受「倘有懷疑，則
    從被告之利益為解釋」、「被告應被推定為無罪」之原則所支配，故得為訴訟上
    之證明者，無論為直接或間接證據，須客觀上於一般人均不致有所懷疑而達於確
    信之程度者，始可據為有罪之認定，倘其證明尚未達於「確信」之程度，而有合
    理可疑存在時，即難據以為被告不利認定，換言之，在法律判斷上，即不能為被
    告有罪之認定。
三、公訴人認被告涉犯右揭犯行，無非以被告曾有撥打該支行動電話之紀錄，有臺灣
    大哥大股份有限公司（下稱臺灣大哥大公司）雙向通聯資料查詢紀錄為證，且經
    證人陳國蓉於警訊證述曾撥打該支行動電話予被告等情為其論據。訊據被告固不
    否認曾撥打該支行動電話，惟堅決否認右揭收受贓物之犯行，辯稱：該支行動電
    話係綽號「小傑」之男子借伊使用，伊不知為贓物等語。經查：
    （一）序號為000000000000000號之行動電話乃係黃美珍於九十一年五月十六日
          晚間十時三十五分許，在高雄市○○區○○街一百七十七巷口，遭兩名頭
          戴安全帽之人騎乘機車由後搶奪所致，業據證人黃美珍於偵查中證述在卷
          （詳偵卷第六二頁），且有高雄市政府警察局重大刑案通案單一紙載明報
          案事宜員無誤（見偵卷第四頁），故該支行動電話確屬贓物無誤。而該行
          動電話於案發後之九十一年五月二十日，曾有臺灣大哥大公司00000
          00000號預付卡門號搭配該支行動電話使用之紀錄，有該公司雙向通
          聯資料查詢一份（詳偵卷第二五頁），而證人陳國蓉（即被告之乾姐）亦
          於警訊中證述曾撥打該門號之行動電話予被告，有警訊筆錄在卷可稽（詳
          偵卷第二六頁）；而被告亦不否認曾使用該支行動電話等情，是前開黃美
          珍遭搶奪之行動電話，曾經被告持有一節，堪信真實。
    （二）惟被告於警訊、偵查時均供陳：該支行動電話係綽號「小傑」拿給伊使用
          等語（詳警卷第三頁、偵卷第七三頁），又被告於本院審理時亦供述：該
          支行動電話係綽號「小傑」於九十一年五月中旬某日，在高雄市○○○路
          二百零六號四樓之二租屋處樓下借伊使用，在警察查獲時伊始得知該支行
          動電話係贓物等語（本院卷第三三、三四頁）；核其於警偵訊及本院審理
          時所為之供述，前後尚無不符，且被告經警查獲後，尚帶同員警至高雄市
          三民區○○街四之二號即「小傑」之住所查訪，然因故未能尋得「小傑」
          等情，亦有警訊筆錄在卷可稽（警卷第三頁），故難認被告於收受時即已
          明知或可預見該支行動電話係贓物，換言之，被告雖有收受該支行動電話
          之行為，惟不能證明被告係明知為贓物而收受贓物。
四、綜上所述，公訴人所舉之證據，僅足證明被告曾持有該支遭搶之行動電話，惟無
    證據足認被告有收受贓物之直接或間接故意。此外又查無其他積極之證據，足認
    被告確有公訴人所指之犯行，揆諸首揭法條、判例及說明，不能證明被告犯罪，
    依法自應諭知無罪之判決。
據上論斷，應依刑事訴訟法第二百九十九條第一項前段、第三百零一條第一項，刑法
第二百十六條、第二百十條、第二百十二條、第二十八條、第五十五條、第四十一條
第一項、第二百十九條、第三十八條第一項第二款，罰金罰鍰提高標準條例第一條前
段、第二條，判決如主文。
本案經檢察官林美靜到庭執行職務。
中    華    民    國    九十二    年      五      月        一  日
                                  臺灣高雄地方法院刑事第二庭
                                      法  官    吳為平
右正本證明與原本無異。
如不服本判決，應於判決送達後十日內，向本院提出上訴狀。
                                      書記官    曾秀鳳
中    華    民    國    九十二    年      五      月        一        日
附錄論罪科刑法條：
中華民國刑法第二百一十六條
行使第二百十條至第二百十五條之文書者，依偽造、變造文書或登載不實事項或使登
載不實事項之規定處斷。
中華民國刑法第二百一十條
偽造、變造私文書，足以生損害於公眾或他人者，處五年以下有期徒刑。


司法院資訊處製作；財團法人民間司法改革基金會備份。
